臺灣臺南地方法院臺南簡易庭民事判決
110年度南簡字第1412號
原      告  日盛國際商業銀行股份有限公司

法定代理人  郭倍廷  
訴訟代理人  施志賢  
被      告  張雯雁即張專雄之繼承人

            張銘仁即張專雄之繼承人

兼  共  同
訴訟代理人  劉阿惠即張專雄之繼承人                

上列當事人間請求返還借款事件，經本院於民國110年12月7日言
詞辯論終結，判決如下：
    主      文
被告應於繼承被繼承人張專雄之遺產範圍内連帶給付原告新臺幣
36,589元，及自民國105年10月7日起至清償日止，依週年利率14
.99％計算之利息，暨共新臺幣1,200元之違約金。
被告應於繼承被繼承人張專雄之遺產範圍内連帶給付原告新臺幣
17,966元，及自民國105年10月7日起至清償日止，依週年利率14
.99％計算之利息。
被告應於繼承被繼承人張專雄之遺產範圍内連帶給付原告新臺幣
132,837元，及自民國105年10月7日起至清償日止，按週年利率1
5％計算之利息，並自民國96年8月11日起至清償日止，其逾期在6
個月以内部分，按上開利率10％，逾期超過6個月以上部分，按上
開利率20％計算之違約金。
原告其餘之訴駁回。
訴訟費用新臺幣1,990元由被告於繼承被繼承人張專雄之遺產範
圍内連帶負擔。
本判決第1、2、3項得假執行。
    事實及理由
一、原告起訴主張：
㈠、訴外人張專雄前於民國93年11月12日向原告訂立信用卡使用
    契約，依約定張專雄得持卡於財團法人聯合信用卡處理中心
    等之特約商店記帳消費，或依本行及辦理預借現金之機構有
    關之規定及程序辦理預借現金交易，其結帳日為每個月25日
    ，並須於該月之繳款截止日10日前向原告清償，逾期應自結
    帳日之次日起按日息萬分之5點479（週年利率20％）計算利
    息。至96年7月10日止，共計新臺幣（下同）36,589元未按
    期給付。
㈡、又張專雄於93年5月27日向原告訂立現金卡契約，貸款總額為
    15萬元，雙方約定於94年5月26日清償，借款期間屆至，如
    立約雙方對本借款約定書之内容無書面異議，則該約定書即
    以同一内容繼續延長1年，不另換約，其後亦同。利息係按
    週年利率18％固定計息，延遲履行時，則應收利息改以週年
    利率20％計收，此有約定書第1條第3款可稽。
㈢、再張專雄於93年5月27日向原告借款18萬元，約定於100年5月
    27日清償，利息按週年利率15％計付。遲延履行時，除仍按
    上開利率計息外，其逾期在6個月以内部分，按上開利率10％
    ，逾期6個月以上部分，則按上開利率20％加付違約金，此有
    消費性貸款約定書可稽。
㈣、而張專雄於95年間曾參與債務協商並且成立，張專雄復依協
    商繳息至96年7月9日，故前開債務尚未罹於時效。又依債務
    協商機制協議書第3條之約定，因張專雄未依協議書完全清
    償，故回復原契約之內容，且債務視為全部到期，張專雄已
    喪失期限利益。至張專雄信用卡、現金卡部分之利息、違約
    金，原告業據銀行法第47條之1修正及金管會函令限縮求。
㈤、後張專雄於96年7月11日死亡，其繼承人即配偶劉阿惠聲請限
    定繼承，依張專雄死亡時之民法第1154條規定，張專雄之其
    他繼承人即被告張銘仁、張雯雁視為同為限定繼承。復依民
    法繼承編施行法第1條之3適用98年6月10日修正公布之民法
    第1148條第2項之規定，被告等人就張專雄之系爭債務係以
    渠等因繼承所得之遺產範圍為限負清償責任。準此，爰依消
    費借貸、繼承之法律關係，提起本件訴訟等語。
㈥、聲明：①被告應於繼承被繼承人張專雄之遺產範圍内連帶給付
    原告36,589元，及自96年7月10日起至104年8月31日止，依
    原約定週年利率20％計算之利息，及自104年9月1日起至清償
    日止，依週年利率14.99％計算之利息，暨自96年7月10日起
    至清償日止，按第一期300元、第二期400元、第三期500元
    加計違約金，以連續收取三期為限。②被告應於繼承被繼承
    人張專雄之遺產範圍内連帶給付原告17,966元，及自96年7
    月10日起至104年8月31日止，按週年利率20％計算之利息，
    暨自104年9月1日起至清償日止，依週年利率14.99％計算之
    利息。③被告應於繼承被繼承人張專雄之遺產範圍内連帶給
    付原告132,837元，及自96年7月10日起至清償日止，按週年
    利率15％計算之利息，並自96年8月11日起至清償日止，其逾
    期在6個月以内部分，按上開利率10％，逾期超過6個月以上
    部分，按上開利率20％計加付違約金。
二、被告答辯略以：
　　被告對消費性借貸約定書、信用卡申請書、現金卡貸款申請
    書原本之形式上真正均不爭執。惟被告已辦理限定繼承，且
    抗辯罹於時效之部分，被告拒絕給付等語，並聲明：原告之
    訴駁回。
三、本院得心證之理由：
㈠、本件原告主張之前揭事實，業據提出客戶整合資料查詢、放
    款帳務明細查詢、轉催呆查詢、現金卡借款約定書、現金卡
    貸款申請書、信用卡申請書、消費性貸款約定書、本院家事
    法庭110年3月5日南院武家寅96年度繼字第1570號函、被告
    戶籍謄本、繼承系統表等件附卷為證（見本院卷第25至55頁
    ），且經被告於本院言詞辯論時所自認，是依民事訴訟法第
    436條第2項適用同法第279條第1項之規定，堪認屬實。
㈡、按請求權，因15年間不行使而消滅，但法律所定期間較短者
    ，依其規定；消滅時效，自請求權可行使時起算，因下列事
    由而中斷：一、請求。二、承認。三、起訴；左列事項，與
    起訴有同一效力：一、依督促程序，聲請發支付命令。二、
    聲請調解或提付仲裁。三、申報和解債權或破產債權。四、
    告知訴訟。五、開始執行行為或聲請強制執行；時效中斷者
    ，自中斷之事由終止時，重行起算，民法第125條、第128條
    前段、第129條第1項、第2項第1款、第137條第1項分別定有
    明文。次按，請求權定有清償期者，自期限屆滿時即可行使
    ，依民法第128條之規定，其消滅時效應自期限屆滿時起算
    （最高法院101年度台上字第884號判決參照）。另按違約金
    係於債務人逾期給付後陸續發生，故債務人為時效抗辯前已
    發生之違約金係獨立存在，其請求權消滅時效為15年（最高
    法院108年度台上字第123號判決要旨參照）。
㈢、準此，被告固抗辯：本件借款債權及違約金請求權已罹於15
    年消滅時效云云，然查，原告主張張專雄曾於95年5月9日與
    原告及其他無擔保債權銀行進行債務協商，並達成協議，且
    還款至96年7月9日止乙節，有張專雄簽認之協議書、無擔保
    債務還款計畫附卷可稽，從而，系爭債務既經張專雄承認，
    則依法應重行起算時效15年，據此，系爭債務之本金、違約
    金之消滅時效應分別於111年7月10日、111年8月11日始行屆
    滿，而原告係於110年10月6日起訴，此有本院收狀日期章蓋
    印於民事起訴狀附卷為憑（見本院卷第15頁），故系爭借款
    之本金請求權及違約金請求權均尚未逾15年時效，即堪認定
    ，被告此節所辯，尚非有理。
㈣、又按利息、紅利、租金、贍養費、退職金及其他1年或不及1
    年之定期給付債權，其各期給付之請求權，因5年間不行使
    而消滅。時效完成後，債務人得拒絕給付。分別為民法第12
    6條、第144條第1項所明定。查原告係於110年10月6日起訴
    ，有如前述，則就系爭債務之利息部分，於原告起訴日回溯
    5年以外部分（即105年10月5日以前）已罹於時效而消滅，
    此部分被告抗辯拒絕給付，係屬有理。
四、綜上所述，原告依消費借貸、繼承之法律關係，請求被告於
    繼承被繼承人張專雄之遺產範圍内連帶給付原告：①36,589
    元，及自105年10月7日起至清償日止，依週年利率14.99％計
    算之利息，暨共新臺幣1,200元之違約金。②17,966元，及自
    105年10月7日起至清償日止，依週年利率14.99％計算之利息
    。③132,837元，及自105年10月7日起至清償日止，依週年利
    率15％計算之利息，並自96年8月11日起至清償日止，其逾期
    在6個月以内部分，按上開利率10％，逾期超過6個月以上部
    分，按上開利率20％加計之違約金，為有理由，應予准許；
    逾此範圍之請求，則屬無據，應予駁回。　　
五、本件係依民事訴訟法第427條第1項規定適用簡易訴訟程序所
    為被告敗訴之判決，依同法第389條第1項第3款規定，應依
    職權宣告假執行。
六、本件事證已臻明確，兩造其餘之攻擊防禦方法及舉證，經本
    院審酌後，認均不足以影響本判決之結果，毋庸一一論列，
    併此敘明。
七、據上論結，本件原告之訴為一部有理由、一部無理由，依民
    事訴訟法第436條第2項、第389條第1項第3款、第79條、第8
    7條第1項，判決如主文。　 
中　　華　　民　　國　　110 　年　　12　　月　　30　　日
  　　　　　　　　臺灣臺南地方法院臺南簡易庭　　　　　
                              法  官　吳金芳
以上正本係照原本作成。
如不服本判決，應於送達後20日內，向本院提出上訴狀並表明上
訴理由，如於本判決宣示後送達前提起上訴者，應於判決送達後
20日內補提上訴理由書（須附繕本）。
如委任律師提起上訴者，應一併繳納上訴審裁判費。
中　　華　　民　　國　　110 　年　　12　　月　　30　　日
                              書記官  李崇文